臺灣高等法院臺中分院刑事判決　　　　 100年度上易字第54號
上　訴　人
即　被　告　黃龍輝
上列上訴人即被告因詐欺案件，不服臺灣臺中地方法院99年度易
字第2856號中華民國99年11月1日第一審判決（起訴案號：臺灣
臺中地方法院檢察署99年度少連偵字第91號），提起上訴，本院
判決如下：
    主  文
上訴駁回。
    理  由
一、按依刑事訴訟法第350條、第361條、第362條、第367條規定
    ，不服地方法院之第一審判決而上訴者，須提出上訴書狀，
    並應敘述具體理由，為上訴必備之程式；其所提出之書狀未
    敘述上訴理由，或僅曾以言詞陳述上訴理由者，均應於上訴
    期間屆滿後20日內補提理由書於第一審法院。第一審法院經
    形式審查，認逾期未補提上訴理由者，應定期間先命補正；
    逾期未補正者，為上訴不合法律上之程式，應以裁定駁回。
    倘已提出上訴理由，但所提非屬具體理由者，或已上訴但未
    提上訴理由，經審判長定期間補正仍未補正者，則應由第二
    審法院以上訴不合法律上之程式，判決駁回。而所謂具體理
    由，必係依據卷內既有訴訟資料或提出新事證，指摘或表明
    第一審判決有何採證認事、用法或量刑等足以影響判決本旨
    之不當或違法，而構成應予撤銷之具體事由，始克當之（例
    如：依憑證據法則具體指出所採證據何以不具證據能力，或
    依憑卷證資料，明確指出所為證據證明力之判斷如何違背經
    驗、論理法則）；倘僅泛言原判決認定事實錯誤、違背法令
    、量刑失之過重或輕縱，而未依上揭意旨指出具體事由，或
    形式上雖已指出具體事由，然該事由縱使屬實，亦不足以認
    為原判決有何不當或違法者（例如：對不具有調查必要性之
    證據，法院未依聲請調查亦未說明理由，或援用證據不當，
    但除去該證據仍應為同一事實之認定），皆難謂係具體理由
    ，俾與第二審上訴制度旨在請求第二審法院撤銷、變更第一
    審不當或違法之判決，以實現個案救濟之立法目的相契合，
    並節制濫行上訴（最高法院97年度台上字第892號刑事判決
    意旨參照）。
二、本件上訴人即被告黃龍輝（下稱被告）於民國99年11月15日
    向原審法院提出上訴書狀，惟未記載上訴理由，至99年11月
    29日補提上訴理由狀，核其記載之上訴理由略為：
  (一)原判決對被告是否明知劉○○、黃○○為未滿18歲之少年乙
    事，抑或對之具有不確定故意，均未說明所憑之依據及認定
    之理由，有判決不備理由之違法。查被告係於報紙廣告上徵
    求接線生，關於年齡之條件須為成年人，然該兩名少年應徵
    時均佯稱為已成年，上訴人不疑有他，才加以錄取，直至本
    案偵查時始知渠等為未成年人。是以被告於行為時並無法預
    見渠等為未成年人，亦未有加以利用或共同實施犯罪之未必
    故意存在，而原判決未憑證據卻憑空判決，有判決不備理由
    之違法。
  (二)法院對於有罪被告之科刑，應符合罪責相當之原則，使輕重
    得宜，罰當其罪。被告與少年共同犯詐欺取財未遂罪，犯罪
    情節極為輕微，卻遭判處有期徒刑7月，倘若確定勢必入監
    服刑，對被告極為不利，其量刑實未符合比例原則。又自由
    刑具有不可彌補的缺陷，如：切斷具有社會化功能的人際關
    係、監禁於人滿為患的監獄，極易叢生受刑人監獄化的不良
    後果且社會需付出高成本代價，尤其對短期自由刑，弊多於
    利，宜擴大罰金刑與緩刑的適用。本案被告涉與少年共同犯
    詐欺取財未遂罪，其犯罪情節極為輕微，況被告自警訊時、
    偵查中及原審訊問時與行準備程序時，均坦白事實經過，犯
    後態度極為良好，並無科以自由刑之必要，而原審卻判處有
    期徒刑7月，未予上訴人得易科罰金或緩刑之機會，似有未
    洽。
  (三)被告已深感後悔，現受僱於吉舜工程有限公司，擔任業務員
    ，經此教訓上訴人當努力工作，奉養母親，應無再犯詐欺之
    虞，懇請依刑法第57條、第59條及第61條之規定，從輕量刑
    ，並給予緩刑，以啟自新。
三、本院查：
  (一)被告因不服上開臺灣臺中地方法院之第一審判決，而於前述
    時間具狀敘明理由向原審法院提起上訴，則依刑事訴訟法第
    361條第2項之規定、該條項立法修正理由及上揭最高法院判
    決意旨，被告倘已提出上訴理由，但所提非屬具體理由者，
    即應由第二審法院以上訴不合法律上之程式，以判決駁回之
    ；且上訴理由之具體與否係屬第二審法院審查範圍，不在命
    補正之列（參見法院辦理刑事訴訟案件應行注意事項第162
    點）。
  (二)原判決係依憑證人即少年劉○○、黃○○於警詢時之陳述，
    與同案被告王昱瓔、林建賀、曾鈞楷、曾昱榕於警詢、偵訊
    、原審所陳證之情節，及門號0000000000、0000000000、00
    00000000、0000000000號等行動電話通訊監察譯文各1份、
    高雄市政府警察局刑警大隊搜索扣押筆錄2份、現場照片26
    張附卷足稽，暨扣案如其判決附表一所示之物等證據資料，
    認被告自警詢時起至原審法院審結時止，歷次所坦承與少年
    共同犯詐欺取財未遂罪等自白，應屬事實，亦可為證，乃於
    確定被告之犯行事證明確後，適用刑法第28條、第339條第3
    項、第1項、第25條第2項、第38條第1項第2款、第3項，兒
    童及少年福利法第70條第1項，刑法施行法第1條之1第1項、
    第2項前段等規定，審酌被告年輕，卻與前揭同案被告共組
    詐騙集團，詐取大陸地區被害人財物，犯罪計畫縝密，集團
    內部角色分工細密，危害社會治安甚鉅，且被告為現場負責
    人之地位，極具重要性，並考量其犯罪之動機、目的、手段
    、品行、智識程度、所生之損害、及犯後坦白承認，態度尚
    可等一切情狀，量處有期徒刑7月，並將扣案如其判決附表
    一所示之物，併予宣告沒收。核其判決之採證認事及用法，
    並無違反一般經驗法則、論理法則及證據法則；所為量刑亦
    屬妥適，未違罪刑相當原則、比例原則及平等原則，先予敘
    明。
  (三)被告雖以前揭理由提起上訴，惟以：1.劉○○、黃○○確係
    12歲以上未滿18歲之少年，此有其等之年籍資料附卷可參，
    核與被告自警詢時起迄原法院審結時止，始終坦承與上開2
    名少年共犯之自白相符，被告自是明知其等均為少年之事實
    。況依一般經驗法則，徵求人事者，豈有可能不明應徵者之
    實際身分，即任意雇用之理，故被告前揭上訴理由辯稱不知
    其2人之實際年齡，因其等前來應徵時均強調已成年云云，
    毫無足取。2.又量刑輕重係屬事實審法院得依職權自由裁量
    之事項，苟已斟酌刑法第57條各款所列情狀而未逾越法定刑
    度，不得遽指為違法」（最高法院72年度臺上字第6696號判
    例要旨參照），而本件原審之量刑尚屬妥適，前已敘明，且
    被告之上訴理由僅空泛指摘其量刑過重，根本不足憑認原判
    決之量刑有何違誤或不當。3.被告為本件詐欺集團之主要成
    員，既承租房屋設立機房，且出資購買電腦、網路設備，擔
    任現場負責人，相當危害社會治安，縱其坦承認罪，亦因係
    警方破獲其機房之現場，大量查扣犯罪證據所致，原審未予
    緩刑之宣告，容無不妥。故被告前揭上訴理由，顯未本於案
    內具體之卷證資料，或提出其他新事證，以指摘或表明第一
    審判決有何採證認事、用法或量刑等足以影響判決本旨之不
    當或違法，而可構成應予撤銷之具體事由。
四、綜上所述，被告之上訴理由既非前開說明所謂之具體理由，
    則揆諸前揭最高法院判決之意旨，及依「程序優先於實體」
    之刑事訴訟法原則，本件上訴即不合法定上訴程式，而應予
    駁回，並不經言詞辯論為之。
據上論斷，應依刑事訴訟法第367條前段、第372條，判決如主文
。
中　　華　　民　　國　 100　　年　　1 　　月　　31　　日
            刑事第九庭  審判長法　官　江  德  千
                              法　官　陳　宏　卿
                              法　官　莊　深　淵
以上正本證明與原本無異。
不得上訴。
                              書記官　陳　振　海
中　　華　　民　　國　 100　　年　　1 　　月　　31　　日
